最　高　行　政　法　院　裁　定
　　　　　　　　　　　　　　　　　　 96年度裁字第00028號
上　訴　人　甲○○
送達代收人　乙○○
訴訟代理人　丁○○
被 上訴 人　財政部高雄市國稅局
代　表　人　丙○○
上列當事人間因贈與稅事件，上訴人對於中華民國94年6月21日
高雄高等行政法院93年度訴字第570號判決，提起上訴，本院裁
定如下：
　　主  文
上訴駁回。
上訴審訴訟費用由上訴人負擔。
　　理  由
一、按對於高等行政法院判決之上訴，非以其違背法令為理由，
    不得為之，行政訴訟法第242條定有明文。同法第243條第1
    項規定，判決不適用法規或適用不當者，為違背法令；而判
    決有第243條第2項所列各款情形之一者，其判決當然違背法
    令。又提起上訴，應以上訴狀表明上訴理由並應添具關於上
    訴理由之必要證據，復為同法第244條第1項第4款及第2項所
    明定。準此，當事人提起上訴，如以原審判決有行政訴訟法
    第243條第1項不適用法規或適用法規不當為理由時，其上訴
    狀或理由書應有具體之指摘，並揭示該法規之條項或其內容
    ；如以原審判決有第243條第2項所列各款情形之當然違背法
    令為理由時，其上訴狀應揭示合於該款之事實。上訴狀或理
    由書如未依此項方法表明，或其所表明者，顯與上開法條規
    定之情形不相合時，即難認為已對高等行政法院判決之違背
    法令有具體之指摘，其上訴自難認為合法。
二、本件上訴人於民國（下同）88年11月出售坐落高雄市苓雅區
    ○○○段1151之14地號土地及地上物高雄市○○路130號房
    屋（下稱系爭房地）予案外人張林鳳妹，總價金新臺幣（下
    同）26,000,000元，並將張林鳳妹支付之土地款─華僑商業
    銀行三重分行支票號碼AA0000000號金額2,600,000元、AA00
    00000號金額1,600,000元、AA0000000號金額1,600,000元、
    AA0000000號金額1,600,000元、AA0000000號金額1,600,000
    元，共計9,000,000元，分別於89年1月18日、29日、3月30
    日、4月26日及5月30日存入其女兒乙○○之中國信託商業銀
    行（下稱中信銀）鳳山分行000-00-00000-0-0號帳戶，經被
    上訴人核定資金明確回流者計4,402,000元，轉存王麗容（
    上訴人之長女）700,000元，餘額3,898,000元，因上訴人無
    法提出具體事證，遂依遺產及贈與稅法第4條規定，核定贈
    與總額為3,898,000元，應納稅額200,760元，復因上訴人未
    依限申報，乃按核定應納稅額裁處1倍之罰鍰200,700元（計
    至百元），上訴人不服，申經復查結果，未獲變更，提起訴
    願，經遭決定駁回，遂提起行政訴訟。
三、原審斟酌全辯論意旨及調查證據結果，以：上訴人於88年11
    月間將系爭出售房地款存入其女兒乙○○之中信銀鳳山分行
    帳戶，其動產物權當已歸屬乙○○所有，此參本院62年判字
    第127號判例，即以物權占有移轉之事實為所有權歸屬之認
    定。是以，本件上訴人對乙○○之贈與行為業已實現，堪以
    認定。至上訴人所舉原審法院90年度訴字第6983號判決見解
    ，核與本件贈與案情不同，且並非判例，自難援引適用，原
    審法院並不受其拘束。又按稅務訴訟之舉證責任分配理論與
    一般民事訴訟相同，即認為在事實不明的情況下，其不利益
    應歸屬於由該事實導出有利之法律效果的訴訟當事人負擔，
    此依行政訴訟法第136條準用民事訴訟法第277條之規定甚明
    。本件既經被上訴人查獲上述現金移轉之事實，外觀已足堪
    認定為無償給予之贈與行為，應認被上訴人已盡其舉證之責
    ，至上訴人主張相反之事實，自應由上訴人對此有利於己之
    事實，負舉證之責任。抑且，租稅要件事實之證據資料常在
    納稅義務人掌握中，納稅義務人自有配合提出之義務，以供
    事實之調查。經查：(一)89年1月4日提領現金800,000元部分
    ，上訴人主張係償還鄰居劉先生借款，然上訴人僅提出1紙
    支票存根影本為憑，且上訴人亦稱劉先生已死亡，自難僅憑
    上訴人所提之一紙支票存根影本，遽認上訴人上述主張屬實
    。(二)89年1月10日提領現金450,000元部分，係支付瑞東公司
    之支票存款帳戶，其與上訴人個人，兩者在法律上各自獨立
    ，人格並非同一，自難僅因上訴人係瑞東公司之執行董事，
    即認兩者在法律上人格係為同一，是上訴人此部分主張，仍
    不可採。(三)89年1月20日現金提領355,000元部分，上訴人主
    張與第三人「月霞」者資金之往來，僅提示支票存根為證，
    惟並未提出「月霞」其人之姓名、住址以供查證，自難遽採
    。另支付瑞東公司部分，係屬法人帳戶，如前所述，亦不足
    採。另存入上訴人帳戶40,000元部分，上訴人於原審法院93
    年10月14日審理時，除前述150,000元支付瑞東公司外，主
    張餘額205,000元係支付日常生活所需，嗣始又主張係存入
    上訴人帳戶，其主張先後不一，該部分存入金額與提出金額
    中，數額差距甚大，難以明確勾稽其來源，且上訴人亦無法
    具體提示證明該40,000元確與所提領355,000元現金部分有
    何關聯，仍難以採認。(四)89年2月9日現金提領500,000元部
    分，其中支付王麗慧、乙○○及王耀煌長期房屋修購建擔保
    放款共計292,682元部分，顯非前述之乙○○資金回流至上
    訴人，此部分自非可採。然查，另差額207,318元係存入上
    訴人中華商業銀行帳戶，此部分應可認屬資金回流上訴人，
    應自本件贈與總額中予以扣除。(五)89年2月21日現金提領150
    ,000元部分，此部分係存入瑞東公司支票存款帳戶，查瑞東
    公司支票存款帳戶係屬法人帳戶，揆諸前揭說明，尚難認屬
    資金回流上訴人，上訴人此部分主張，並非可採。(六)89年3
    月30日現金提領330,000元部分，上訴人主張該筆現金係存
    入王郭金治（上訴人配偶）世華銀行苓雅分行帳戶云云，惟
    經查對89年3月30日由乙○○中信銀鳳山分行000-00-00000-
    0-0號帳戶係轉帳330,000元非提領現金，與上訴人於被上訴
    人原查時主張支付會錢已有不合，況上訴人與其配偶係各自
    獨立之不同人格，自難僅憑上訴人所提示乙○○前述帳戶曾
    匯款予上訴人之配偶之回條，遽認此部分金額即屬乙○○前
    述資金回流至上訴人，是上訴人此部分主張，應不足採。(七)
    89年4月5日現金提領493,000元部分，資金流入法人帳戶，
    參諸前揭說明，亦難認屬資金回流上訴人。上訴人於原審法
    院審理時，原本主張另有213,840元支付日常生活所需，惟
    上訴人無法提出相關憑證以備查證，自難採信。嗣上訴人另
    主張有203,900元存入上訴人帳戶，另9,940元支付日常生活
    所需云云。惟查，存入上訴人帳戶203,900元部分，係89年3
    月1日，而非同年4月5日，另主張支付日常生活所需9,940元
    部分，上訴人亦無法提出相關憑證以備查證，是上訴人此部
    分之主張，均不可採。(八)89年4月26日轉帳提領854,000元部
    分，上訴人主張其中850,000元係上訴人償還長女王麗容之
    借款云云，然查本案關於上訴人及王麗容間之借貸，被上訴
    人原查核認王麗容提存至上訴人帳戶金額2,995,000元尚較
    上訴人資金流入王麗容之2,300,000元為多，故未核課贈與
    稅。又二者差額雖有695,000元，惟查王麗容分別於88年11
    月2日及12月16日提存乙○○中信銀鳳山分行帳戶400,000元
    及300,000元，合計700,000元，故乙○○89年4月26日匯款
    予王麗容，究係乙○○或上訴人之還款，上訴人未對其與乙
    ○○及王麗容等三人間資金流程、用途與本案資金回流關聯
    性，提供具體事證備查，此部分尚亦難認屬資金回流上訴人
    。上訴人主張其餘4,000元部分係付予王麗容之零用金，惟
    亦未提具體證據以為證明，自非可採。(九)89年4月28日現金
    提領280,000元部分，上訴人主張提領現金係支付瑞東公司
    貸款與利息共264,277元，惟此部分資金流入法人帳戶，參
    諸前述說明，亦難認屬資金回流上訴人。上訴人主張另有15
    ,723元係支付日常生活所需，然上訴人無法提出憑證備查，
    自無可採。(十)89年5月30日現金提領150,000元部分，此部分
    係存入瑞東公司支票存款帳戶，係屬法人帳戶，揆諸上揭說
    明，仍難認屬資金回流上訴人，上訴人此部分主張，仍非可
    採。綜上所述，關於本稅部分，本件上訴人主張前述207,31
    8元係存入上訴人中華商銀帳戶，此部分應可認屬資金回流
    上訴人，應自本件贈與總額中予以扣除，故原審法院將訴願
    決定及原處分（復查決定含原核定處分）關於本稅之贈與總
    額部分，予以變更，確定本件贈與總額為3,690,682元。另
    關於罰鍰部分，因有關本稅之贈與總額部分，經原審法院予
    以變更，故罰鍰之金額亦隨之有所變更，又罰鍰處分屬被上
    訴人之裁量權，爰將訴願決定及原處分（復查決定）關於罰
    鍰部分均撤銷，命被上訴人另為適當之裁罰處分。
四、上訴意旨略謂：依據遺產及贈與稅法第20條第6款之規定，
    配偶相互贈與不計入贈與總額，故89年3月30日提領現金330
    ,000元部分，判決理由認為上訴人與其配偶各自獨立之不同
    人格，有違遺產及贈與稅法第20條第6款之規定。次查，關
    於歸還其長女王麗容850,000元部分，係依據借款之實際情
    事，並提出完整之借款明細及還款時間、金額，以資證明，
    此為重要且明確之事證，竟不為原審採信，至為遺憾，請再
    予查究釐清。再者，關於民間借貸之歸還以支票抵押後現金
    贖回、民間合會之支票支付、及支付家中相關成員之貸款利
    息，其最終之使用人均係上訴人，僅係過程中產生另一人格
    而已。又遺產及贈與稅法第21條亦未限制於直接發生關係，
    間接發生者亦應屬之，故本案所涉資金回存既均與上訴人直
    接或間接發生關係，且最終用途亦係上訴人所使用，自可認
    為上訴人已盡舉證之責。末查，上訴人於88年、89年間出售
    房屋及土地所得款項逐一兌現，其金錢之使用係依其習慣，
    並非用以規避贈與稅之動作；若因金錢之使用方法錯誤，應
    以其他法律加以約束，而不應以課稅作為懲罰，詎被上訴人
    率以違法核課作為手段，而原審亦予維持，其判決顯有違背
    法令之違法及不當等語。
五、本件上訴人對於高雄高等行政法院判決提起上訴，核其所指
    依據遺產及贈與稅法第20條第6款之規定，配偶相互贈與不
    計入贈與總額，故89年3月30日提領現金330,000元部分，判
    決理由認為上訴人與其配偶各自獨立之不同人格，有違遺產
    及贈與稅法第20條第6款之規定乙節，經查原審係依89年3月
    30日經由乙○○中信銀鳳山分行000-00-00000-0-0號帳戶轉
    帳33 0,000元存入上訴人配偶王郭金治世華銀行苓雅分行帳
    戶，而非由上訴人以現金存入王郭金治之上述帳戶，且與上
    訴人於被上訴人原查時主張係支付會錢已有不合，而認定尚
    難僅憑上訴人所提示乙○○前述帳戶曾匯款予上訴人之配偶
    之回條，遽認此部分金額即屬乙○○前述資金回流至上訴人
    ，與遺產及贈與稅法第20條第6款所定配偶相互贈與不計入
    贈與總額無涉（況上訴人於被上訴人原查時主張該款係支付
    會錢，亦非贈與配偶）。其他上訴論旨，亦係就原審業已摒
    棄不採之主張再事爭執，或就原審取捨證據、認定事實之職
    權行使謂為違誤，揆諸首開規定與說明，難認為對高等行政
    法院判決之如何違背法令已有具體之指摘，其上訴為不合法
    ，應予駁回。
六、依行政訴訟法第249條第1項前段、第104條、民事訴訟法第
    95條、第78條，裁定如主文。
中　　華　　民　　國　　96　　年　　1　　 月　　11　　日
                  第五庭審判長法  官　鍾　耀　光
                              法  官  姜　仁　脩
                              法  官　王　德　麟
                              法  官　黃　清　光
                              法  官　吳　慧　娟
以  上  正  本  證  明  與  原  本  無  異
中　　華　　民　　國　　96　　年　　1　　 月　　12　　日
　　　　　　　　　　　　　　　書記官　王　史　民
